【裁判字號】    95,交聲,1351
【裁判日期】    951123
【裁判案由】    交管條例聲異
【裁判全文】
臺灣板橋地方法院交通裁定            95年度交聲字第1351號
原處分機關  臺北縣政府警察局新莊分局
異  議  人  興陽運通有限公司代表人甲○○
即受處分人
代  表  人  甲○○
上列異議人即受處分人因違反道路交通管理處罰條例案件，對於
臺北縣政府警察局新莊分局中華民國95年6 月22日所為之處分（
原處分案號：北縣警交裁字第00000000號）聲明異議，本院裁定
如下：
    主  文
異議駁回。
    理  由
一、原處分機關處分意旨略以：異議人即受處分人興陽運通有限
    公司所有之車號627-HK號拖車（車號N7-80 全拖車）於民國
    95年3 月25日9 時35分許，在臺北縣林口鄉○○○路因「全
    拖車放置道路」違規，經臺北縣政府警察局交通隊中和大型
    車輛拖吊場（下簡稱拖吊場）員警依法逕行拖吊，復以北縣
    警交字第C00000000 號通知單舉發違規，移送原處分機關，
    原處分機關即依道路交通管理處罰條例第82條第1 項第4 款
    之規定，以北縣警交裁字第00000000號裁決書（下簡稱系爭
    裁決書）裁處異議人即受處分人罰鍰新臺幣2,400 元，限於
    95年7 月21日前繳納，並註明上開罰鍰逾期不繳納之處分。
二、異議人即受處分人異議意旨略以：異議人經實地察視前開拖
    車遭逕行拖吊路段 （文化三路與文化三路一段交叉口處），
    雙向車道前後皆以工程用水泥護欄封閉快慢車道，且該封閉
    之路段已有多部報廢車輛、工程車及大型車輛放置多時，其
    中央分隔島已有檳榔攤設置營業，現場封閉及閒置狀態實足
    以誤導民眾對道路之認知，異議人因此認該地已非道路。另
    拖吊場員警執行拖吊勤務時，以相機狹小視角拍攝前開拖車
    停放道路狀態，其攝影角度卻刻意避開前開封閉道路之障礙
    物及其它放置物、營業中之檳榔攤等，其拍攝所得之舉發照
    片與現場封閉狀態差異甚鉅，因認臺北縣政府警察局新莊分
    局所為之上開處分應予撤銷云云，而聲明異議。
三、程序方面：
    按受處分人，不服第8 條主管機關所為之處罰，得於接到裁
    決書之翌日起20日內，向管轄地方法院聲明異議，第87條第
    1 項定有明文。本件異議係由興陽運通有限公司所提出，雖
    台北縣政府警察局新莊分局裁決書「受處分人姓名」欄則載
    為前開拖車駕駛高清明，然前開拖車要屬異議人所有乙節，
    有行車執照1 件在卷可查，是異議人自當為上開裁決之不利
    益所及。再者，本件異議人向臺北縣政府警察局及其所屬原
    處分機關提出申訴後，臺北縣政府警察局及台北縣政府警察
    局新莊分局分別以95年4 月21日北縣警交字第0950052054號
    函、95年6 月20日北縣新交字第09 50023152 號函覆異議人
    ，亦未表明本件異議人並非受處分人，堪認本件異議人實質
    上仍屬首揭規定所指之「受處分人」，得向本院聲明異議，
    合先敘明。
四、實體方面：
  (一)按道路交通管理處罰條例第82條第1 項第4 款規定，有利用
    道路放置拖車、貨櫃或動力機械之情形者，除責令行為人即
    時停止並消除障礙外，處行為人或其雇主新臺幣1,200 元以
    上2,400 元以下罰鍰。又上開條文所謂「道路」，乃指公路
    、街道、巷衖、廣場、騎樓、走廊或其他供公眾通行之地方
    ，道路交通管理處罰條例第82條第1 項第4 款、第3 條第1
    款亦定有明文。又前揭規定所稱「供公眾通行」與否，自應
    以道路主管機關決定是否提供公眾通行與否為斷，倘係經私
    人占用、堵塞封閉，自屬是否依道路交通管理處罰條例第82
    條第1 項第1 款處以罰鍰之問題，並不因此影響該「道路」
    之性質甚明。
  (二)經查，本件拖車停放所在之台北縣林口鄉○○○路北往南方
    向，並未經道路交通主管機關公告封閉，平時亦有施工車輛
    或一般車輛通行乙節，業經台北縣政府局交通隊員警蔡文郎
    於本院調查中到庭結證屬實，已可見上開路段確屬供公眾通
    行之道路無誤。雖異議人舉本件駕駛人高清明為證，稱：「
    我停放拖車的路段沒有道路名稱，且有廢棄車停在該處，還
    有賣香腸的小販，中央分隔島也有檳榔攤，所以我認為那是
    封閉道路。因為該路段路口的紐澤西護欄有缺口，我就將車
    輛從缺口處倒入停放，該路段的對向車道完全封閉，所以會
    有車子從這個車道行駛，雙向的車子都有」等語（見本院95
    年8 月29日訊問筆錄）。然證人蔡文郎亦證稱：「該路段旁
    邊是林口工業區，為了方便重劃區施工，所以紐澤西護欄有
    開口，方便施工車輛進出，該護欄是為了避免一般車輛與施
    工車輛發生危險。而中央分隔島的檳榔攤及小販都是違規攤
    位，現在都已經強制拆除」等語（見本院上開訊問筆錄）。
    由證人蔡文郎所言，可見系爭路段確有施工車輛進出，雖有
    小販違規設置，至多僅係主管機關是否依法取締之問題，更
    不影響上開路段之「道路」性質，更無從執以認為該路段即
    可供停放車輛之合理化事由。此外，再依證人蔡文郎與異議
    人所提出之現場照片，均顯示上開路段設有分道線、邊線及
    禁行機車等標線，而入口處雖有四、五個水泥紐澤西護欄堆
    置，然尚有相當於一個車道寬度之路面可供通行，益見顯無
    道路封閉之狀態甚明。異議人所辯，自非有據。
  (三)綜上所述，本件異議人所有之系爭車輛違規停放之事實已甚
    明確，原處分機關依法裁罰，核無違誤。本件異議為無理由
    ，應予駁回。
據上論斷，應依道路交通案件處理辦法第19條，裁定如主文。
中    華    民    國    95    年    11    月    23    日
                  ??交通法庭  法  官  汪怡君
以上正本證明與原本無異
如不服本裁定應於送達後5日內向本院提出抗告狀
                                書記官  李郁禎
中    華    民    國    95    年    11    月    23    日


司法院資訊處製作；財團法人民間司法改革基金會備份。
